【裁判字號】    97,交簡上,81
【裁判日期】    971226
【裁判案由】    過失傷害
【裁判全文】
臺灣嘉義地方法院刑事判決            97年度交簡上字第81號
上  訴  人  臺灣嘉義地方法院檢察署檢察官
上  訴  人
即  被  告  乙○○
                    號
上列上訴人因被告過失傷害案件，不服本院朴子簡易庭中華民國
97 年8月29日97年度朴交簡字第164號第一審判決（聲請簡易判
決處刑案號：臺灣嘉義地方法院檢察署97年度偵字第4231號），
提起上訴，本院管轄之第二審合議庭判決如下：
    主  文
上訴駁回。
    犯罪事實及理由
一、犯罪事實：乙○○於民國97年4月29日12時35分許，騎乘車
    牌號碼NKO─985號機車，沿嘉義縣太保市○○路由東往西之
    方向行駛，途經嘉義縣太保市○○路與中山路交岔路口時，
    本應注意汽車行駛至交岔路口時，轉彎車應讓直行車先行，
    且依當時天候晴、日間自然光線、柏油路面、路面乾燥、無
    缺陷、無障礙物、視距良好等情形觀之，並無不能注意之情
    事，竟疏未注意貿然超越同向由甲○○所騎乘車牌號碼WGH
    ─832號之機車並右轉，甲○○反應不及，二車因而發生擦
    撞，甲○○因此受有左股骨轉子間骨折及臉部撕裂傷等傷害
    。乙○○肇事後停留於現場，於員警據報到場處理時，在有
    偵查犯罪職權之機關或公務員察覺肇事人前，當場承認為肇
    事人，自首而接受裁判。
二、上訴人即被告乙○○於本件合議審理時未到庭，其於準備程
    序時，對於本案警、偵卷內各項傳聞證據之證據能力並未表
    示異議，檢察官對上揭各項傳聞證據之證據能力亦未表示異
    議，前述證據復無顯不可信情況，本院審酌採納該等傳聞證
    據，認前開傳聞證據合於刑事訴訟法第一百五十九條之一、
    之五等規定，因而具備證據能力，合先敘明。
三、上訴人即被告乙○○雖於本審準備程序時，對其於97年4 月
    29日12時35分許，騎乘車牌號碼NKO─985號機車（下稱被告
    機車），沿嘉義縣太保市○○路由東往西之方向行駛，途經
    嘉義縣太保市○○路與中山路交岔路口，在當時天候晴、日
    間自然光線、柏油路面、路面乾燥、無缺陷、無障礙物、視
    距良好之情況下，欲超越同向由證人即告訴人甲○○所騎乘
    車牌號碼WGH─832號之機車（下稱告訴人機車）並右轉，二
    車因而發生擦撞，告訴人甲○○因此受有左股骨轉子間骨折
    及臉部撕裂傷等傷害之事實並不爭執，核與證人甲○○於本
    院結證之情節相符，並有道路交通事故調查報告表（一）、
    （二）、道路交通事故現場圖、嘉義榮民醫院診斷證明書各
    一份在卷可稽，故上述事實應足認定。雖被告於準備程序時
    ，矢口否認有何過失，惟按汽車行駛至交岔路口時，轉彎車
    應讓直行車先行，此道路交通安全規則第102條第1項第7款
    定有明文，本件事故發生地點為嘉義縣太保市○○路與中山
    路之交岔路口，被告當時係騎乘機車由東往西行駛於北港路
    欲右轉進入中山路，而告訴人則係騎乘機車同向直行行駛於
    北港路，有前開道路交通事故調查報告表可考，被告騎乘機
    車行經前揭路段時自應遵守上開規定，於右轉時應讓直行之
    告訴人機車先行，以避免危險之發生，而被告於偵查中坦承
    事發時要右轉，告訴人機車由後方撞上被告機車排氣管，其
    因後視鏡歪掉，可能因此沒看到人等語（見偵查卷第7頁）
    ；而證人甲○○於本審亦結證稱：被告當時由後方超車過來
    ，未警告，也未按喇叭即右轉，因此才會撞上被告機車等語
    （見本審卷第35頁），足見被告騎乘機車右轉時，並未讓直
    行之告訴人機車先行。再參酌前開道路交通事故調查報告表
    ，車禍當時係天候晴、日間自然光線、路面乾燥、無缺陷、
    無障礙物、視距良好等情，復無不能注意之情事。是被告於
    應注意能注意之情形下，於騎乘機車右轉時，竟疏於注意讓
    直行之告訴人機車先行，因而與告訴人發生車禍，其有過失
    甚為灼然，故被告於原審97年7月14日庭訊時，對於前述過
    失所為認罪之答辯（見原審卷第14頁），應與事實相符，當
    可採信，被告於本審否認過失，應不可採。而告訴人因本件
    車禍受有傷害，已如前述，是被告之過失行為與告訴人之傷
    害結果間顯具有因果關係，事證明確，被告犯行堪以認定。
四、核被告所為，係犯刑法第284條第1項前段之過失傷害罪，又
    被告於本件事故發生後，因報案人或勤指中心轉來資料未報
    明肇事人姓名，警員前往現場處理時，被告在場，並當場承
    認為肇事人等情，有前述道路交通事故肇事人自首情形紀錄
    表1紙在卷可參（見原審卷第11頁），足認被告係對於未經
    發覺之過失傷害犯罪自首而接受裁判，爰依刑法第62條前段
    之規定減輕其刑。原審以被告犯刑法過失傷害罪，犯行明確
    ，並審酌：案發時被告年僅18歲，為高職肄業，無前科紀錄
    ，素行良好，未注意轉彎車應讓直行車先行，致發生本件交
    通事故，告訴人年事已高、所受傷害非輕，惟被告犯後坦承
    犯行，且與告訴人於本院調解成立，約定由被告與其法定代
    理人連帶賠償告訴人新台幣（下同）7萬元，有本院調解筆
    錄1紙附卷可參，堪認其犯後態度良好；被告嗣雖因其父母
    已離婚、母親無業、需照顧仍就讀國小之弟妹，目前雖在加
    油站工作，惟每月薪水僅約1萬5千元，需負擔房租、水電及
    家用，家境困難，而未能依調解筆錄所定期限給付賠償金，
    致迄未取得告訴人之諒解，惟參酌被告仍於本院訊問時表明
    願按月分期給付賠償金之意願（見原審卷第25頁），堪認其
    並非無賠償之誠意等一切情狀，而依據刑法第284條第1項前
    段、第62條前段、第41條第1項前段、刑法施行法第1條之1
    第1項、第2項前段，量處被告拘役30日，如易科罰金，以
    1000元折算1日，其認事用法及量刑均無不當，應予維持。
    被告以其並無過失為由，提起上訴，揆諸前述，並無可採；
    另公訴人依告訴人具狀請求，以被告雖與告訴人達成和解，
    但迄今分文未付，原判決量刑過輕為由提起上訴。惟按刑之
    量定及緩刑之宣告，係實體法上賦予法院得為自由裁量之事
    項，倘法院未有逾越法律所規定之範圍，或濫用其權限，即
    不得任意指摘為違法。原審量處被告拘役30日，其審酌之理
    由業已詳述如前，其中對於告訴人請求公訴人上訴之理由，
    亦加以斟酌，並詳述何以量處該刑度之原因，並未逾越客觀
    上之適當性、相當性與必要性之比例原則，尚屬原審合法裁
    量權之行使，難認係違法失當。故本件被告以對本件車禍發
    生無過失而提起上訴，公訴人以前揭理由指摘原審量刑過輕
    提起上訴，俱無理由，均應予駁回。
五、被告經合法傳喚，無正當理由不到庭，爰依刑事訴訟法第37
    1條規定，不待其陳述，由檢察官一造辯論而逕行判決，併
    此敘明。
據上論斷，應依刑事訴訟法第455條之1第1項、第3項、第368條
、第371條，判決如主文。
本案經檢察官王輝興到庭執行職務。
中    華    民    國    97    年    12    月    26    日
                    刑事第六庭審判長  法  官  蔡憲德
                                      法  官  黃義成
                                      法  官  林坤志
上列正本證明與原本無異。
本件不得上訴。
中    華    民    國    97    年    12    月    26    日
                                      書記官  黃意雯


司法院資訊處製作；財團法人民間司法改革基金會備份。
